【裁判字號】    97,訴,3225
【裁判日期】    971201
【裁判案由】    違反毒品危害防制條例
【裁判全文】
臺灣彰化地方法院刑事判決              97年度訴字第3225號
公  訴  人  臺灣彰化地方法院檢察署檢察官
被      告  甲○○
上列被告因違反毒品危害防制條例案件，經檢察官提起公訴（97
年度毒偵字第3975號），本院依簡式審判程序審理，判決如下：
    主  文
甲○○施用第一級毒品，累犯，處有期徒刑捌月，扣案之海洛因
壹包（含空包裝袋壹個、驗餘淨重零點零玖壹柒公克）沒收銷燬
之。
    犯罪事實
一、甲○○前於民國95年間因施用毒品案件，經臺灣高等法院臺
    中分院以95年度上訴字第891 號刑事判決判處有期徒刑1 年
    確定，又因竊盜案件，經本院以95年度易字第924 號刑事判
    決判處有期徒刑7 月確定，再因施用毒品案件，經本院以95
    年度訴字第1664號刑事判決判處有期徒刑1 年2 月、4 月，
    應執行有期徒刑1 年5 月確定，後2 案經本院以96年度聲字
    第145 號裁定定其應執行刑為有期徒刑1 年11月確定，並與
    前開第1 案接續執行，上開3 案再經本院依中華民國96年罪
    犯減刑條例分別以96年度聲減字第1143、1144號裁定，分別
    減為有期徒刑6 月及7 月、2 月、3 月又15日，並將後2 案
    定其應執行刑為有期徒刑11月又15日確定，與第1 案接續執
    行，而於97年3 月28日縮刑期假釋出監，刑期至97年6 月8
    日未經撤銷其假釋而以已執行完畢論。又因施用毒品案件，
    經本院以87年度毒聲字第1969號裁定送觀察、勒戒後，認有
    繼續施用毒品之傾向，再經本院以87年度毒聲字第2213號裁
    定令入戒治處所施以強制戒治1 年，因執行成效良好認無繼
    續戒治必要，由本院以88年度毒聲字第1704號裁定停止戒治
    ，於88年5 月7 日釋放出所，所餘戒治期間並付保護管束，
    惟於保護管束期間因違反保護管束應遵守事項情節重大，由
    本院以88年度毒聲字第4266號裁定撤銷停止戒治，令入戒治
    處所施以殘餘期間之強制戒治，迄於89年6 月20日執行完畢
    釋放。詎仍不知悔改，明知海洛因業經公告列為毒品危害防
    制條例第2 條第2 項所列管之第1 級毒品，不得非法持有、
    施用，竟基於施用第1 級毒品海洛因之犯意，於97年9 月25
    日上午11、12時許，在彰化縣員林鎮○○路359 號員生醫院
    廁所內，以將海洛因粉末摻水混合後再以針筒注射之方式，
    施用第1 級毒品海洛因1 次。嗣於同年9 月26日下午3 時50
    分許，為警在前開醫院前因其形跡可疑經盤查而查獲，當場
    扣得施用剩餘海洛因1 包（驗餘淨重0.0917公克，含空包裝
    袋1 個）及尚未使用之注射針筒1 支，並經其同意採集其尿
    液送驗後，結果呈嗎啡陽性反應，始查悉上情。
二、案經彰化縣警察局員林分局報請臺灣彰化地方法院檢察署檢
    察官偵查起訴。
    理  由
一、本件被告所犯係死刑、無期徒刑、最輕本刑為3 年以上有期
    徒刑以外之罪，其於準備程序就前揭被訴事實為有罪之陳述
    ，經受命法官告知簡式審判程序之旨，並聽取其與公訴人之
    意見後，本院認無不得或不宜改依簡式審判程序進行之處，
    爰依刑事訴訟法第273 條之1 第1 項、第284 條之1 ，裁定
    本案由受命法官獨任進行簡式審判程序，合先敘明。
二、上揭犯罪事實，業經被告於警、偵訊及本院審理時（參見本
    院97年11月27日審判筆錄）坦承不諱，且其於97年9 月26日
    為警查獲時所採驗之尿液，經臺灣彰化地方法院檢察署委託
    警方送請詮昕科技股份有限公司檢驗結果，呈嗎啡陽性反應
    ，此有彰化縣警察局員林分局委託檢驗尿液代號與真實姓名
    對照認證單及該公司97年10月8 日編號7A020090號濫用藥物
    尿液檢驗報告各1 紙附卷可稽。又扣案之白色粉末1 包，經
    送請行政院衛生署草屯療養院鑑驗結果，認該粉末含海洛因
    成分，驗餘淨重0.0917公克，此有該院97年10月21日草療鑑
    字第097100188 號鑑定書1 紙存卷可參，是該扣案之白色粉
    末1 包係第1 級毒品海洛因無訛。參諸醫學臨床實驗及根據
    英國藥學會出版之文獻Clarke's Isolation and Identific
    ation of Drugs乙書第293 頁載：海洛因經注射入人體後，
    在體內迅速水解成6-Monoacety I morphine，再緩緩繼續水
    解成嗎啡，然後再循嗎啡之代謝方式排出，同書第431 頁至
    第432 頁並載有：嗎啡經注射入人體後，約50％以上於8 小
    時內自尿中排出，至24小時排出約90％，但48小時後仍有微
    量可檢出等語。此外，按通常健康成人一次注射嗎啡15公絲
    ，而以現行採用蟻醛酸試液及鉬鋑銨酸試液檢檢驗其尿液時
    ，注射後8 小時內所排尿液易於檢出；8 小時至24小時，視
    其取尿時間及尿量多寡，可能檢出；至24小時以後所排之尿
    液，用上述方法已難檢出，亦據行政院衛生署藥物食品檢驗
    局73年11月30日（73）藥檢壹字第030221號函釋明確。是依
    上開說明，佐以被告前揭尿液檢驗報告及扣案海洛因1 包、
    注射針筒1 支，足徵被告前開施用第1 級毒品海洛因之自白
    核與事實相符，堪可採為論罪科刑之依據。
三、按犯毒品危害防制條例第10條施用第1 、2 級毒品之罪者，
    檢察官應先聲請法院裁定將被告令送勒戒處所觀察、勒戒，
    經觀察、勒戒後，認無繼續施用毒品傾向者，應即釋放，並
    為不起訴之處分或不付審理之裁定；認有繼續施用毒品傾向
    者，應由檢察官聲請法院裁定令入戒治處所施以強制戒治，
    且經觀察、勒戒或強制戒治執行完畢釋放後，5 年內再犯第
    10條之罪，檢察官應依一般刑事訴訟程序予以起訴論罪科刑
    ，此觀諸毒品危害防制條例第20條第1 項、第2 項、第23條
    第2 項前段規定自明。次按修正毒品危害防制條例就施用毒
    品者，僅於「初犯」及「5 年後再犯」二種情形，有其追訴
    條件之限制，即須於初犯經觀察、勒戒或強制戒治釋放後，
    5 年內均無施用毒品之行為，始能認其前所實施之觀察、勒
    戒或強制戒治已足遮斷毒癮，而得於5 年後再犯時，再予適
    用初犯之規定，重行觀察、勒戒等程序；倘5 年內已經再犯
    ，被依法追訴處罰，縱其第3 次（或第3 次以上）施用毒品
    之時間在初犯釋放5 年以後，即與「5 年後再犯」之情形有
    別，且因已於「5 年內再犯」，顯見其再犯率甚高，原實施
    觀察、勒戒或強制戒治，已無法收其實效，而無5 年戒斷期
    之存在，自無再經觀察、勒戒及強制戒治之必要，應由檢察
    官逕行起訴（最高法院95年度臺非字第59號判決、95年度臺
    非字第65號判決及95年度第7 次刑事庭會議決定足資參照）
    。經查，本件被告前因施用毒品案件，經本院以87年度毒聲
    字第1969號裁定送觀察、勒戒後，認有繼續施用毒品之傾向
    ，再經本院以87年度毒聲字第2213號裁定令入戒治處所施以
    強制戒治1 年，因執行成效良好認無繼續戒治必要，由本院
    以88年度毒聲字第1704號裁定停止戒治，於88年5 月7 日釋
    放出所，所餘戒治期間並付保護管束，惟於保護管束期間因
    違反保護管束應遵守事項情節重大，由本院以88年度毒聲字
    第4266號裁定撤銷停止戒治，令入戒治處所施以殘餘期間之
    強制戒治，迄於89年6 月20日執行完畢釋放；復於前開觀察
    、勒戒及強制戒治執行完畢釋放後5 年內之92年間，因施用
    毒品案件，經本院判處有期徒刑確定等情，有臺灣高等法院
    被告前案紀錄表、臺灣彰化地方法院檢察署刑案資料查註紀
    錄表各1 份附卷可參，揆諸前開最高法院判決，因被告在89
    年後之5 年內，業有施用毒品之行為，則本次被告於97年間
    再次施用毒品，即與5 年後再犯之情形有別，自應逕行起訴
    。
四、查海洛因為毒品危害防制條例第2 條第2 項所明定之第1 級
    毒品，是核被告所為，係犯同條例第10條第1 項之施用第1
    級毒品罪。被告於此期間內持有第1 級毒品並進而施用，其
    持有之低度行為應為施用之高度行為所吸收，不另論持有毒
    品之罪。又被告前於95年間因施用毒品案件，經臺灣高等法
    院臺中分院以95年度上訴字第891 號刑事判決判處有期徒刑
    1 年確定，又因竊盜案件，經本院以95年度易字第924 號刑
    事判決判處有期徒刑7 月確定，再因施用毒品案件，經本院
    以95年度訴字第1664號刑事判決判處有期徒刑1 年2 月、4
    月，應執行有期徒刑1 年5 月確定，後2 案經本院以96年度
    聲字第145 號裁定定其應執行刑為有期徒刑1 年11月確定，
    並與前開第1 案接續執行，上開3 案嗣經本院依中華民國96
    年罪犯減刑條例分別以96年度聲減字第1143、1144號裁定，
    分別減為有期徒刑6 月及7 月、2 月、3 月又15日，並將後
    2 案定其應執行刑為有期徒刑11月又15日確定，與第1 案接
    續執行，而於97年3 月28日縮刑期假釋出監，刑期至97年6
    月8 日未經撤銷其假釋而視為執行完畢等情，有臺灣彰化地
    方法院檢察署刑案資料查註紀錄表及臺灣高等法院被告前案
    紀錄表各1 份在卷可憑，其於前開有期徒刑執行完畢後，5
    年內故意再犯本件最重本刑為有期徒刑以上之罪，為累犯，
    應依刑法第47條第1 項之規定，加重其刑。爰審酌被告前有
    施用毒品之不良素行，歷經觀察、勒戒及戒治程序後，仍未
    能徹底戒絕毒品，且屢經查獲，隨即再犯，顯見意志不堅，
    有失政府制定毒品危害防制條例之立法美意，本不宜寬貸，
    惟念其施用毒品乃自戕一己之身體健康，尚未害及他人，且
    犯後始終坦承犯行，暨其智識程度、生活狀況等一切情狀，
    量處如主文所示之刑，以示懲戒。扣案白色粉末1 包（驗餘
    淨重0.0917公克，含空包裝袋1 個）屬第1 級毒品海洛因，
    業據本院認定如前，屬違禁物，不問是否屬於犯人所有與否
    ，爰依毒品危害防制條例第18條第1 項前段規定，併予宣告
    沒收銷燬之。再盛裝上述扣案白粉之空包裝袋1 個，雖經與
    其所盛裝之第1 級毒品海洛因分別鑑析其重量，惟一般係以
    傾倒之方式，將包裝袋內之第1 級毒品海洛因倒出而與包裝
    袋分離而秤重，必要時，輔以刮杓刮取袋內粉末，然無論依
    何種方式分離，包裝袋內均有極微量之第1 級毒品海洛因殘
    留，足認前揭空包裝袋1 個內含極微量第1 級毒品海洛因殘
    留而無法析離，亦應整體視為查獲之第1 級毒品海洛因，併
    依毒品危害防制條例第18條第1 項前段之規定，宣告沒收銷
    燬之。至扣案注射針筒1 支，雖為被告所有，然尚未供施打
    毒品海洛因，業據被告供陳在卷（見本院97年11月27日審判
    筆錄），即乏證據證明與本案犯罪有何關連，爰不併予宣告
    沒收。
據上論斷，應依刑事訴訟法第273 條之1 第1 項、第299 條第1
項前段，毒品危害防制條例第10條第1 項、第18條第1 項前段，
刑法第11條、第47條第1 項，判決如主文。
本案經檢察官陳信郎到庭執行職務。
中    華    民    國    97    年    12    月    1     日
                  刑事第七庭    法  官  胡宜如
以上正本證明與原本無異。
如不服本判決應於收受判決後10日內向本院提出上訴書狀，並應
敘述具體理由。其未敘述上訴理由者，應於上訴期間屆滿後20日
內向本院補提理由書（均須按他造當事人之人數附繕本）「切勿
逕送上級法院」。
中    華    民    國    97    年    12    月    1     日
                                書記官  蕭秀吉
附錄本案論罪科刑法條：
毒品危害防制條例第10條
施用第一級毒品者，處 6 月以上 5 年以下有期徒刑。
施用第二級毒品者，處 3 年以下有期徒刑。


司法院資訊處製作；財團法人民間司法改革基金會備份。
